【裁判字號】    97,勞訴,5
【裁判日期】    970604
【裁判案由】    給付薪資
【裁判全文】
臺灣彰化地方法院民事判決  97年度勞訴字第5號
原      告  甲○○
被      告  謝文忠即道周醫院
上列當事人間請求給付薪資事件，本院於民國97年5 月21日言詞
辯論終結，判決如下：
    主      文
原告之訴及其假執行之聲請均駁回。
訴訟費用新臺幣陸仟捌佰拾元由被告負擔。
    事實及理由
壹、程序方面：
    按訴狀送達後，原告不得將原訴變更或追加他訴，但擴張或
    減縮應受判決事項之聲明者，不在此限，民事訴訟法第255
    條第3 款定有明文。本件原告起訴原係聲明：(一)被告應給付
    原告至97年2 月份止之薪資新臺幣（下同）458,448 元，及
    自起訴狀繕本送達翌日起至清償日止，按年息百分之5 計算
    之利息。(二)被告應給付原告自97年3 月份起之每個月薪資16
    4,700 元，及自起訴狀繕本送達翌日起至清償日止，按年息
    百分之5 計算之利息。(三)前項請求，原告願供擔保，請准宣
    告假執行。(四)訴訟費用由被告負擔。嗣於起訴狀送達被告後
    ，於民國97年4 月25日具狀變更訴之聲明為：(一)被告應給付
    原告623,148 元，及自起訴狀繕本送達翌日起至清償日止，
    按年息百分之5 計算之利息。(二)原告願供擔保，請准宣告假
    執行。(三)訴訟費用由被告負擔。核屬減縮應受判決事項之聲
    明，與首揭規定相符，應予准許。
貳、實體方面：
一、原告主張：
  (一)原告自96年5 月16日起受僱於被告，職稱為董事長特別助理
    。兩造於96年12月17日所達成之相關工作約定內容為：原告
    之薪資經董事長（即被告）同意，以協助醫院達成之績效目
    標、創造及分享利潤；同意以開源、節流之績效目標為依據
    ，每個月薪資為7 萬元（固定薪資5 萬元，績效獎金最少2
    萬元），經由醫院於次月發放。
  (二)又依錄音譯文，被告承諾原告可依績效分享獎金，而原告已
    達成之績效有醫院1 樓檢驗科收益費用每月3 萬元，每年達
    36萬元，醫院5 樓呼吸器租金費用每月13萬元，每年達156
    萬元，採購耗材藥品費用每月5 萬元，每年達60萬元。因此
    ，原告所達成之績效合計每月達21萬元，每年高達252 萬元
    ，故被告所核發之薪資，與原告所達成之績效，二者比例為
    百分之33（7 萬元÷21萬元）。而原告另於96年10月26日建
    議被告設立醫療照護中心，增加住院之自費收入項目，經被
    告同意後，原告開始著手進行醫療照護中心宣傳文宣，並透
    過報紙進行夾報行銷，因此入住之患者至96年12月17日止共
    5 位，費用每位每月平均為36,000元，故醫療照護中心之績
    效每月18萬元，每年達216 萬元。準此，原告所達成之績效
    合計每月39萬元，每年高達468 萬元。再加上由原告負責企
    畫推動之「道周醫院員工員眷看診提升」專案績效金額每月
    10萬元，則每月績效即達49萬元，每年高達588 萬元，此經
    上開96年12月17日工作約定與工作報告書確認無誤。則依兩
    造約定之績效獎金比例（百分之33），原告每月得領取之薪
    資應為161,700 元。
  (三)至被告雖於96年12月14日上午告訴原告，因績效不佳，彼此
    之合作關係至97年1 月31日結束，醫院之後不再給付任何薪
    資，並即日起原告不再擔負相關之醫院責任，然原告不同意
    被告之說詞及作法，被告應提供相關補償措施。況兩造於96
    年12月20日之協商會議中，被告又承諾完全依照原告之意思
    辦理相關之協商結果，並授權原告可自行決定活動時間和工
    作模式之政策。故自即日（96年12月20日）起，原告即以公
    務出差及醫院外派模式，不再進入道周醫院辦公，但被告仍
    應依兩造之約定給薪。
  (四)又被告雖於96年12月26日寄發道周郵局第051 號存證信函予
    原告，拒絕履行兩造所達成之上開約定，並稱原告自96年12
    月20日起，未經請假程序，擅離職守，原告已無意從事此項
    工作，自文到之日起，被告視同原告自願離職，且將於96年
    12月27日終止被告所應負之一切雇主之義務等語，然原告否
    認之。蓋原告係依96年12月20日之協商結果辦理，並未擅離
    職守，也無離職之意思，且被告尚於97年1 月10日匯款薪資
    32,652元至原告華南商業銀行和美分行帳戶，是以上開存證
    信函所述，均非事實。
  (五)另被告尚應給付97年1 、2 、3 月提撥退休金，以原告固定
    薪資5 萬元乘以法定比例百分之6 ，為3,000 元，是被告每
    月應給付原告164,700 元。
  (六)綜上，扣除原告96年12月已領薪資32,652元（96年12月1 日
    至20日之薪資）後，被告應給付原告自96年12月至97年3 月
    止之薪資（含績效獎金）共計623,148 元（161,700 ＋164,
    700 3 ─32,652＝623,148） 等語。並聲明：(1)被告應給
    付原告623,148 元，及自起訴狀繕本送達翌日起至清償日止
    ，按年息百分之5 計算之利息。(2)原告願供擔保，請准宣告
    假執行。(3)訴訟費用由被告負擔。
二、被告則以：
  (一)被告於96年間曾在104 人力銀行網站刊登徵求醫院管理人才
    之訊息，原告前來應徵，經被告於96年5 月16日僱用為特別
    助理，處理被告所交予管理之任務，因當時被告經營之道周
    醫院擴院，亟需新醫師到院服務，而原告聲稱與醫師很熟，
    自稱可3 個月時間找到醫師，6 個月內可開診，故原告主要
    任務為找醫師，並賦予部分行政之工作。
  (二)原告聲稱在醫界歷練多年，經驗豐富，要求每月薪資7 萬元
    ，但被告認為原告新到任，未知表現如何，故經兩造協議後
    ，決定固定薪資為5 萬元，績效獎金2 萬元。而原告任職前
    3 個月中雖未能找到醫師至被告經營之道周醫院任職，但被
    告因見原告業務仍在進行中，故仍先發給績效獎金；嗣原告
    因屆期仍無法達成任務，乃於96年10月間要求被告延長期限
    至12月底，殆至96年12月初，原告仍無法為被告找到醫師，
    被告乃向原告表示既然無法達成目標，可嘗試找CT與醫院合
    作，後原告仍表示無法配合找尋CT合作，且於96年12月20日
    到醫院向被告表示自己無法繼續與被告合作，隨即離開醫院
    ，並自該日起即未到醫院上班，亦未辦理請假，依醫院及勞
    基法規定，連續曠職3 日，依法得予以解雇，被告不得已，
    始以道周郵局第051 號存證信函通知原告自96年12月27日起
    終止契約，將原告解聘。
  (三)被告從未答應以績效金額的百分之33作為獎金，且原告提出
    之績效金額是原告自己計算，完全不知道其依據為何；另被
    告亦未答應原告可以在家工作，不需進辦公室，原告提出之
    證據都是原告自己的陳述及其自行繕打的報告，被告根本未
    曾為承諾，不足採信。
  (四)原告自受僱於被告起至96年12月20日之薪資（包括固定月薪
    5 萬元及96年6 月至11月之績效獎金2 萬元）均已給付給原
    告，至於未給付96年12月1 日至20日之績效獎金，是因績效
    獎金必須達到績效才發給，而原告未達到績效，沒有找到醫
    生來醫院，故12月份即不再發給績效獎金；而原告自96年12
    月20日離開醫院後，即未曾再來上班，並經被告以連續曠職
    3 日終止僱傭契約，其自不得請求96年12月21日起之薪資。
    是原告在被告醫院上班期間之薪資及績效獎金既均經被告依
    約給付，其再請求被告給付96年12月21日起至97年3 月31日
    之薪資及其所稱之「績效獎金」，即無理由等語，資為抗辯
    。並聲明：(1)原告之訴及假執行之聲請均駁回。(2)訴訟費用
    由原告負擔。(3)如受不利判決，願供擔保請准宣告免為假執
    行。
三、兩造不爭執之事項：
  (一)被告自96年5 月16日起僱用原告為被告之特別助理，職稱為
    董事長特別助理，固定薪資為5 萬元。
  (二)原告自受僱於被告日起至96年11月之全部薪資（包括績效獎
    金每月2 萬元）均已受領，96年12月1 日至20日就固定薪資
    5 萬元部分，原告亦已領取。
  (三)原告自96年12月20日離開被告醫院後，即未再進入被告醫院
    ，亦未為被告執行受僱業務及給付勞務。
  (四)被告於96年12月26日寄發道周郵局第051 號存證信函予原告
    ，通知原告自96年12月27日起終止僱傭契約，原告已收受該
    存證信函。
四、得心證之理由：
  (一)按勞工無正當理由繼續曠工三日者，雇主得不經預告終止契
    約，勞動基準法第12條第1 項第6 款定有明文。又按所謂工
    資，係指勞工因提供勞務所得之報酬，即勞務對價，是若勞
    工無正當理由不提供勞務給付（如無故曠職），雇主自非不
    得拒絕此部分工資之給付。再按當事人主張有利於己之事實
    者，就其事實有舉證之責任，民事訴訟法第277 條前段定有
    明文。
  (二)本件原告自承其受僱於被告後，即在被告醫院大樓內之管理
    部上班，有辦公桌，又其自96年12月20日離開被告醫院後，
    即未再進入被告醫院，亦未為被告執行受僱業務及給付勞務
    等語（參本院97年5 月21日言詞辯論筆錄第2 、3 頁），核
    與被告所辯相符，此部分之事實應可認定。則本件原告得否
    請求其如上所稱96年12月至97年3 月31日止包括績效獎金在
    內之工資共623,148 元，其重點厥為：原告是否有權自96年
    12月20日起即不再進入辦公室上班？被告以原告連續曠職3
    日終止契約有無理由？若有理由，原告可否請求96年12月21
    日至契約終止日前之薪資？
  (三)經查：
  1.原告雖主張被告於96年12月20日與其為協商時，已授權其可
    自行決定活動時間和工作模式之政策，故其自96年12月20日
    起，即改以公務出差及醫院外派模式，不再進入道周醫院辦
    公云云，並提出錄音譯文及96年12月20日其所製作之「道周
    醫院- 終止合作關係之協商報告書96年12月20日」為憑，惟
    此業經被告所否認。則本院審酌：原告雖提出之錄音譯文為
    證，然遍觀全部譯文，並未見有何被告承諾其可自行決定活
    動時間和工作模式，毋庸進入醫院上班之言論；另其所提「
    道周醫院- 終止合作關係之協商報告書96年12月20日」，更
    是其所自行製作之文書，其上未見被告有何簽署及確認等情
    ，認原告所提上開證據均不足以證明其所主張之事實存在，
    是原告就此事實之存在既未能更為舉證以實其說，自難認其
    此部分之主張為真正。從而，原告受僱於被告之勞務給付，
    自仍應依原約定之方式，由原告進入被告醫院管理部上班以
    為給付，則被告既自96年12月20日上午許擅自離開被告醫院
    後，即未曾再進入被告醫院，亦未為被告執行受僱業務及給
    付勞務，被告辯稱原告自96年12月20日上午擅自離開醫院後
    ，連續曠職3 日，即屬有據。
  2.被告辯稱伊於原告連續曠職3 日後，除已以道周醫院獎懲提
    報單將原告予以免職外，並已於96年12月26日以道周郵局第
    051 號存證信函通知原告自96年12月27日終止雙方僱傭契約
    等語，除已提出道周醫院獎懲提報單及上開存證信函為證外
    ，復為原告所不爭執，應堪採信。至原告雖主張獎懲內容及
    存證信函內容違反雙方有關其得自行安排工作、毋庸進辦公
    室上班之協議，與事實不符云云，惟兩造間難認有此等協議
    已如上述，則揆諸上揭勞動基準法第12條第1 項第6 款之規
    定，自應認兩造間之僱傭契約已經被告合法終止，並自96年
    12月27日起生終止之效力。從而，自契約終止之日起，原告
    自不得再向被告請求給付任何工資。
  3.又被告既自承自96年12月20日上午離開被告醫院後，即未曾
    再進入被告醫院，亦未為被告執行受僱業務及給付勞務等情
    ，而其未提供勞務給付又無正當理由，且經被告認定為曠職
    ，則於96年12月21日至26日間原告因曠職未給付勞務之期間
    ，縱被告尚未終止雙方之僱傭契約，仍非不得拒絕此期間之
    工資給付，是被告辯稱原告自96年12月20日擅自離開醫院後
    即未提供勞務給付，故伊拒絕此期間工資之給付，自屬有據
    。
  4.至原告請求被告給付96年12月績效獎金部分，被告已否認有
    原告所稱之「百分之33的績效獎金」約定，亦否認該月有給
    付績效獎金之義務。則本院審酌：(1)原告除提出其自行製作
    之「道周醫院- 終止合作關係之協商報告書96年12月17日」
    、「道周醫院- 終止合作關係之協商報告書96年12月20日」
    及錄音譯文外，始終未能就其主張之「績效獎金」約定存在
    乙事為其他舉證，而其所舉上揭證據，錄音譯文中並無被告
    為有關績效獎金承諾之言語，至後2 份報告書又均未經被告
    簽署及確認，自難僅憑此等資料遽認有原告所稱「百分之33
    的績效獎金」之約定。(2)至兩造均不爭執之每月績效獎金2
    萬元，被告辯稱並非固定給付之工資，當初約定就是原告之
    績效給付，故都是另行發給等語，而原告亦承認其96年6 月
    至11月各2 萬元之績效獎金係由被告另分3 次（第一次6 萬
    元、第二、三次各3 萬元，參本院97年4 月11日言詞辯論筆
    錄第2 頁）發給，並提出其供薪資入帳之華南商業銀行和美
    分行存摺交易明細影本為憑，是應認被告此部分之辯詞可採
    ，則該2 萬元之績效獎金並非固定給付之工資，至堪認定。
    (3)而原告自承被告於96年12月14日曾以其績效未達為由，向
    其表示自97年1 月31日起終止雙方契約，並不再給付任何工
    資等語（參原告起訴狀第3 頁），則被告辯稱因原告未能達
    到當初受僱時承諾之績效，故不再給付96年12月份之2 萬元
    績效獎金等語，洵非無據。認被告拒絕給付原告所請求96年
    12月份之績效獎金，非無理由。
  (四)綜上，兩造間之僱傭契約既經合法終止，且被告就96年12月
    21日至26日僱傭契約有效期間內之工資及96年12月之績效獎
    金既均得拒絕給付，原告依僱傭契約訴請被告應給付原告自
    96年12月至97年3 月止之工資（含績效獎金，但扣除96年12
    月1 日至20日其已領取之薪資）及97年1 至3 月之退休金提
    撥金額共計623,148 元，自屬無據，應予駁回。
五、原告既受敗訴判決，其假執行之聲請即失所依據，應併予駁
    回。
六、本件事證已臻明確，兩造其餘攻擊或防禦方法，經審核後，
    認與本件判決結果並無影響，毋庸一一論述，併予敘明。
七、訴訟費用負擔之依據：民事訴訟法第78條。
中    華    民    國    97    年    6     月    4     日
                  民事第二庭  法  官  吳永梁
以上正本係照原本作成。
如對判決上訴，應於判決送達後20日內向本院提出上訴狀。
中    華    民    國    97    年    6    月     6     日
                              書記官  陳美敏


司法院資訊處製作；財團法人民間司法改革基金會備份。
